最高法院刑事判決　　　　　　九十四年度台上字第六一三九號
　　上　訴　人　台灣高等法院檢察署檢察官
　　被　　　告　甲○○
　　　　　　　　　　　　巷28.
上列上訴人因被告加重強盜案件，不服台灣高等法院中華民國九
十四年八月十六日第二審更審判決（九十四年度上更(二)字第三一
六號，起訴案號：台灣桃園地方法院檢察署八十八年度偵字第一
四八一五號），提起上訴，本院判決如下：
    主  文
原判決撤銷，發回台灣高等法院。
    理  由
本件原判決以公訴意旨略稱：被告甲○○於民國八十八年五月四
日上午零時許，與黃郁翔、沈里文（黃、沈二人另案審理）結夥
，基於意圖為自己不法所有之共同犯意聯絡，尋找搶取財物之目
標，而由黃郁翔攜帶具有殺傷力之改造九０手槍乙枝、不詳數目
無殺傷力之子彈等物，於同日上午二時三十分許，在桃園縣桃園
市○○街四十二號緣緣卡拉ＯＫ店前，黃郁翔將上述槍、彈交付
沈里文，再由沈里文及甲○○二人下車，利用被害人鄔金雄鎖車
（號碼Ｒ七－三九二七號自用小客車）之機會，持槍抵住鄔金雄
背後並毆打，致使不能抗拒，並脅迫稱：「我們現在正在跑路，
要合作一點！」甲○○拿取鄔金雄汽車鑰匙，駕駛上述車輛，沈
里文（起訴書誤載為黃郁翔）持槍押著鄔金雄坐在後座，搶取鄔
金雄身上所有之現金新台幣二千八百元後，復要求鄔金雄交出身
上之金融卡及信用卡，至桃園市○○路一家銀行前，命鄔金雄下
車以金融卡提款，因該提款機無法使用致未得逞，嗣甲○○及沈
里文又將鄔金雄挾持至楊梅鎮揚升高爾夫球場前，命鄔金雄脫去
身上衣物（只留內褲），見鄔金雄身上有金項鍊一條及行動電話
一支，又命其交付，得手後始將之釋放，並將車輛駛離。因認被
告與黃郁翔、沈里文共犯懲治盜匪條例第五條第一項第一款盜匪
罪、刑法第三百零二條第一項妨害自由罪；經審理結果，認被告
之犯罪不能證明，因而維持第一審諭知被告無罪之判決，駁回檢
察官在第二審之上訴。
惟查：(一)原判決於理由欄謂：「被害人鄔金雄雖指稱其有於上開
時、地被二人強劫財物之事實，並指認沈里文即其中一人，惟於
警訊中稱：『另一名負責駕車歹徒體型瘦小、蓄長髮、操國語口
音』，於原審囑託台灣台中地方法院法官訊問時，供稱對被告之
照片沒有印象，並稱：『有一人可確定搶我的財物，名叫沈里文
，另一人只看見後腦袋，我無法確定是否為照片之人，而且當時
那人開車並留長髮，只知個子不高，且身材瘦小』，於原審審理
中指認被告稱：『我沒有看過在庭的這位被告，當時搶我的那個
比較矮小的人，是留長髮，而且頭髮有染色，因我被打之後，我
只能坐在後座，所以我只有看到那個比較矮小的那個人的背後，
因為我沒有看到那個比較矮小的人的臉，所以我並沒有辦法確認
那個比較矮小的那個人的模樣，當時我在車上，有跟他們講了幾
句話，那個比較矮小的人有回答說，他心情很煩等幾句話，說他
也正被通緝中，聽他們兩個人的口音，應該都是外省人的口音，
因為國語講的很標準，沒有客家腔及本省人的腔調，當時我跟他
們說我是外省人，是外省子弟及眷村子弟，於是那個比較矮小的
那個人有回應我說，他也是眷村子弟或者是說外省子弟；因為現
在我感覺被告講話的口音帶有點客家腔調，而且當時那個搶我的
比較矮小的人在車上只有講幾句話，就是說（我很煩）、（我早
就被通緝）、（我也是外省人或者是說我也是眷村子弟）這三句
話，我要再跟他多講話的時候，沈里文就叫我閉嘴』。依被害人
上開所述，已難認被告係參與強盜之人。另參之本院被告前案紀
錄表所載，被告因竊盜罪，於八十八年一月十六日經分案偵查，
八十八年七月二十七日偵查終結提起公訴，經法院判處有期徒刑
七月，至八十九年二月九日執行始遭通緝，於本件八十八年五月
四日，並無通緝紀錄，則被害人所稱歹徒中較矮小之人稱其心情
很煩，正被通緝等語，衡情該歹徒當時應無故意為如此不實之敘
述之必要，則如此一特徵無訛，亦核與被告之情狀不符」；然沈
里文於警詢供稱：本件係伊與甲○○共同犯罪（台灣桃園地方法
院檢察署八十八年度核退字第一三九八號卷第三頁至第五頁反面
），於原法院前審亦供稱：本件係其與甲○○所為（九十年度上
重訴字第二號卷），且依原法院前審審理筆錄所載，沈里文身高
一七八公分，體重八十五公斤，甲○○身高一五八公分，體重五
十五公斤（同上卷第二十六頁），二人之體型相差懸殊，被害人
除已指認高壯之沈里文外，其供稱另一人體型瘦小、身高不高等
特徵，是否與被告相符？又被告係六十七年二月二日生，於本件
案發時，年僅二十一歲，其就學時之客觀環境，係以國語為唯一
語言，無論係本省人、外省人或客家人，均能操標準國語，若被
告於車上以國語講話，鄔金雄誤認其為外省人，應可理解，且被
告於審理時，故為客家口音，非無可能，能否以被告係客家人並
非外省人而認定被害人所指共犯非被告？復查：犯強盜罪、恐嚇
取財罪者，往往以其在跑路（通緝或逃亡）為由，向被害人勒索
財物，被害人亦無從查證該犯罪行為人是否確被通緝或逃亡，本
件能否以被害人指稱另一歹徒曾說「我早就被通緝」，而被告係
於八十八年一月十六日因竊盜案被偵查，迨八十九年二月九日始
被通緝而謂被告非本件之共犯？原判決未深入究明，自屬違誤。
(二)證人沈里文關於本件作案時槍枝之持有情形（究係黃郁翔交予
沈里文？或甲○○借予黃郁翔？抑甲○○直接交予沈里文？）及
贓物分配暨贓車之處理情形，其前後供述雖非一致，然能否以上
開與本件犯罪構成要件無重要關係部分之供述前後不一致，即謂
其不利於被告之重要事實陳述亦不足採？原判決未切實審究，即
謂沈里文之所有供述具有瑕疵而均不足採，殊屬違誤。綜上，應
認原判決仍有撤銷發回之原因。原判決其他有裁判上一罪關係部
分，基於審判上不可分原則，應一併發回。
據上論結，應依刑事訴訟法第三百九十七條、第四百零一條，判
決如主文。
中　　華　　民　　國　九十四　年　十一　　月　　四　　日
                      最高法院刑事第一庭
                          審判長法官  施　文　仁
                                法官  林　永　茂
                                法官  蕭　仰　歸
                                法官  賴　忠　星
                                法官  呂　永　福
      本件正本證明與原本無異
                                      書  記  官
中　　華　　民　　國　九十四　年　十一　　月　　十　　日
                                                      Ｋ
